臺灣高等法院民事裁定　九十一年度家抗字第四二號
　　抗　 告　 人　丙○○
　　兼法定代理人　甲○○
右列抗告人因與相對人乙○○間訴訟救助事件，對於中華民國九十年十二月三十日臺
灣臺北地方法院九十年家救字第一四號裁定提起抗告，本院裁定如左：
      主    文
原裁定關於駁回抗告人丙○○訴訟救助之聲請及聲請訴訟費用之裁判均廢棄。
右開廢棄部分，抗告人丙○○准予訴訟救助。
抗告人甲○○之抗告駁回。
聲請及抗告訴訟費用關於抗告人丙○○部分，由相對人負擔；關於抗告人甲○○部分
，由其自行負擔。
      理    由
一、按當事人無資力支出訴訟費用者，法院依民事訴訟法第一百零七條第一項前段規
    定，應依聲請，以裁定准予訴訟救助，惟此項請求救助之事由，依同法第一百零
    九條第二項及第二百八十四條規定，應提出能即時調查之證據以釋明之。
二、本件抗告人各請求相對人給付每人家庭生活費用新台幣（下同）五百二十五萬元
    及法定遲延利息，扣除其中訴訟標的之金額五百六十萬元已繳交裁判費外，尚有
    四百九十萬元部分，未據繳交裁判費，而聲請訴訟救助（見原法院卷第四頁）。
    茲就抗告人丙○○聲請部分，應審酌其個人有無資力支出訴訟費用，而非以其法
    定代理人即抗告人甲○○為審酌對象。查抗告人丙○○（民國七十七年五月二十
    七日出生）現年十三歲，目前就讀國中一年級（見本院卷第五、十一、十六、十
    七、三七頁），既尚在就學階段，顯無經濟能力；又依社會通常觀念，十二歲且
    尚在就學之孩童，在客觀上亦缺乏經濟信用能力，自屬無資力支出訴訟費用之人
    ，而抗告人丙○○復曾因相對人不願給付其家庭生活費用及扶養費，於民國（下
    同）八十九年六月十二日向原法院聲請假處分，經原法院認定抗告人丙○○目前
    經濟確屬窘困，為維持其生存，有假處分之必要，乃命相對人應自八十九年七月
    一日起至原法院八十八年度家訴字第五十八號民事判決確定前，按月給付抗告人
    丙○○扶養費一萬元，益證抗告人丙○○無資力支出訴訟費用，且又非顯無勝訴
    之望，是其聲請本件訴訟救助，自屬應予准許。從而原法院所為駁回抗告人丙○
    ○訴訟救助聲請之裁定，自有未洽。抗告論旨指摘原裁定此部分不當，求予廢棄
    ，為有理由。
三、關於抗告人甲○○聲請訴訟救助部分，經原法院向與抗告人甲○○有往來之相關
    銀行及保險公司查詢結果，抗告人甲○○除於國泰人壽保險股份有限公司就七十
    八年九月五日所投保之人壽保險部分自第二次以後未續繳保費（見原法院卷第三
    三頁至第三六頁）外，其餘與臺北銀行城中分行、第一商業銀行長安分行及世華
    聯合商業銀行資金往來部分，均無欠繳情事（見原法院卷第二五頁至第三一頁）
    ，以抗告人甲○○目前財務狀況，尚足以應付每月近十萬元之支出，應有籌措款
    項以支出訴訟費用之經濟信用，再經參酌抗告人甲○○前曾與相對人間就請求扶
    養費事件，先後二次向法院聲請訴訟救助，均被駁回確定在案（見原法院卷第四
    三頁至第四五頁），又抗告人甲○○甫於九十年七月二十六日收受相對人所給付
    面額十三萬三千五百十四元之支票（票號KT0000000），並於九十年九月二十四
    日至原法院領取其與相對人間假處分之分配款七十三萬一千七百零三元，隨即於
    九十年九月二十六日及同年十月二日共償還第一銀行貸款六十六萬元（見原法院
    卷第四三頁至第四五頁），益見其具有經濟信用，而其復不能提出能即時調查之
    證據，以釋明其無資力支出訴訟費用之主張為真實，是抗告人甲○○聲請本件訴
    訟救助，自屬不應准許。從而原法院所為駁回抗告人甲○○訴訟救助聲請之裁定
    ，並無不合。抗告論旨指摘原裁定此部分不當，求予廢棄，為無理由。
四、據上論結，本件抗告人丙○○之抗告為有理由，抗告人甲○○之抗告為無理由，
    依民事訴訟法第四百九十二條第一項、第二項，第九十五條、第七十八條，裁定
    如主文。
中　　　華　　　民　　　國　　九十一　　年　　　三　　　月　　   一　　 日
　　　　　　　　　　　　　　　　民事第十三庭
　　　　　　　　　　　　　　　　　　審判長法　官　林　鄉　誠
　　　　　　　　　　　　　　　　　　　　　法　官　謝　碧　莉
　　　　　　　　　　　　　　　　　　　　　法　官　王　聖　惠
右正本係照原本作成。
抗告人甲○○及相對人如不服本裁定，應於收受送達後五日內向本院提出抗告狀，並
應繳納抗告費新台幣四十五元正。
中　　　華　　　民　　　國　　九十一　　年　　　三　　　月　　　四　　　日
　　　　　　　　　　　　　　　　　　　　　書記官　陳　樂　觀
